【裁判字號】    97,訴,2216
【裁判日期】    970915
【裁判案由】    違反毒品危害防制條例
【裁判全文】
臺灣彰化地方法院刑事判決              97年度訴字第2216號
公  訴  人  臺灣彰化地方法院檢察署檢察官
被      告  甲○○
上列被告因違反毒品危害防制條例案件，經檢察官提起公訴（97
年度毒偵字第2533號），本院依簡式審判程序判決如下：
    主    文
甲○○施用第一級毒品，累犯，處有期徒刑柒月，扣案之注射針
筒貳支、注射用水壹瓶，均沒收之。
    犯罪事實
一、甲○○前因連續施用第一、二級毒品案件，經本院於民國（
    下同）90年4 月23日，以90年度訴字195 號判決分別判處有
    期徒刑9 月、5 月，應執行有期徒刑1 年確定；又因竊盜案
    件，經本院分別於91年11月4 日、92年4 月17日，各以91年
    度員簡字第242 號、92年度易字第35號判決，判處有期徒刑
    4 月、8 月確定，上開2 竊盜罪刑，並定應執行刑為有期徒
    刑11月確定。前揭罪刑經其入監接續執行後，於93年4 月30
    日因假釋付保護管束出監，並因撤銷假釋、返監執行殘刑，
    而於94 年4月11日執行完畢。另因施用毒品案件，經本院以
    90年度毒聲字第667 號裁定令入戒治處所施以強制戒治、以
    90年度毒聲字第4173號裁定停止戒治付保護管束後，於91年
    4 月23日因保護管束期滿未經撤銷，視為強制戒治期滿執行
    完畢；復於前開強制戒治執行完畢釋放後5 年內之93年間，
    因連續施用第一級毒品案件，經本院以93年度訴字第1224號
    判處有期徒刑10月，經上訴後，由臺灣高等法院臺中分院於
    94年7 月4 日，以94年度上訴字第646 號判決駁回上訴確定
    。詎仍不知悛悔，另行基於施用第一級毒品海洛因之犯意，
    於97年6 月8日 下午1 時許，在其位於彰化縣社頭鄉橋頭村
    圳尾巷3 之2 號之住處廁所內，以將海洛因摻水置入針筒內
    注射血管之方式，施用第一級毒品海洛因1 次。嗣於97 年6
    月11日上午11時20分許，因其搭乘友人機車時形跡可疑，在
    彰化縣員林鎮○○里○○路138 巷巷口為警盤查，其於有偵
    查犯罪職權之機關或個人發覺其犯罪前，自動交出注射針筒
    2 支、注射用水1 瓶供警扣案，向員警坦承有本件施用第一
    級毒品海洛因之犯行而自首，且主動接受裁判，並經警採集
    其尿液送驗後，結果呈海洛因代謝物嗎啡陽性反應。
二、案經彰化縣警察局員林分局報請臺灣彰化地方法院檢察署檢
    察官偵查起訴。
    理    由
一、除被告所犯為死刑、無期徒刑、最輕本刑為3 年以上有期徒
    刑之罪或高等法院管轄第一審案件者外，於前條第1 項程序
    進行中，被告先就被訴事實為有罪之陳述時，審判長得告知
    被告簡式審判程序之旨，並聽取當事人、代理人、辯護人及
    輔佐人之意見後，裁定進行簡式審判程序，刑事訴訟法第27
    3 條之1 第1 項、第284 條之1 分別定有明文。本件被告甲
    ○○所涉係死刑、無期徒刑、最輕本刑為3 年以上有期徒刑
    之罪或高等法院管轄第一審案件以外之罪，並於本院行準備
    程序時就被訴事實為有罪之陳述，本院合議庭依前揭規定，
    經評議結果，裁定改由受命法官獨任行簡式審判程序，合先
    敘明。
二、上開犯罪事實，業據被告甲○○於警詢、偵訊、本院準備程
    序及審理時坦承不諱（見臺灣彰化地方法院檢察署97年度毒
    偵字第2533號卷第4 、5 、26、27 頁，本院97 年度訴字第
    2216號卷第36、42-44 頁），且查：
（一）被告尿液經以氣相層析質譜儀（即ＧＣ／ＭＳ）方法檢驗
      結果，確呈第一級毒品海洛因之陽性反應，有彰化縣警察
      局員林分局委託檢驗尿液代號與真實姓名對照認證單、詮
      昕科技股份有限公司97年6 月20日第00000000號濫用藥物
      尿液檢驗報告各1 紙附卷足證（見臺灣彰化地方法院檢察
      署97年毒偵字第2533號卷第11、32頁），此外，復有照片
      1 張附卷可稽（見臺灣彰化地方法院檢察署97年度毒偵字
      第2533號卷第24頁），及注射針筒2 支、注射用水1 瓶扣
      案可佐（見臺灣彰化地方法院檢察署97年度毒偵字第2533
      號卷第23頁），是認被告自白核與事實相符。
（二）依鑑識實務，按海洛因施用入人體後水解還原成嗎啡，再
      循嗎啡之代謝方式排出體外，且吸食或施打煙毒者，經人
      體代謝作用於8 小時內，即有30％之量排出，24小時之後
      ，續有約剩餘量之90％再排出，72小時之後仍有剩餘微量
      排出，吸食或施打者個人體質不同，其排出時間亦會有差
      異。是依上開說明，佐以被告前揭尿液檢驗報告，被告自
      白於前揭時間施用第一級毒品海洛因1 次等語，足認被告
      自白核與事實相符，堪可採為論罪科刑之依據。
（三）按現行毒品危害防制條例就施用毒品者，僅於「初犯」及
      「5 年後再犯」2 種情形，有其追訴條件之限制，即須於
      初犯經觀察、勒戒或強制戒治釋放後，5 年內均無施用毒
      品之行為，始能認其前所實施之觀察、勒戒或強制戒治已
      足遮斷毒癮，而得於5 年後再犯時，再予適用初犯之規定
      ，重行觀察、勒戒等程序；倘5 年內已經再犯，被依法追
      訴處罰，縱其第3 次（或第3 次以上）施用毒品之時間在
      初犯釋放5 年以後，即與「5 年後再犯」之情形有別，且
      因已於「5 年內再犯」，顯見其再犯率甚高，原實施觀察
      、勒戒或強制戒治，已無法收其實效，而無5 年戒斷期之
      存在，自無再經觀察、勒戒及強制戒治之必要，應由檢察
      官逕行起訴（最高法院95年度第7 次刑事庭會議決定參照
      ）。本件被告前因施用毒品案件，經本院以90年度毒聲字
      第667 號裁定令入戒治處所施以強制戒治、以90年度毒聲
      字第4173號裁定停止戒治付保護管束後，於91年4 月23日
      因保護管束期滿未經撤銷，視為強制戒治期滿執行完畢；
      復於前開強制戒治執行完畢釋放後5 年內之93年間，因連
      續施用第一級毒品案件，經本院以93年度訴字第1224號判
      處有期徒刑10月，經上訴後，由臺灣高等法院臺中分院於
      94年7 月4 日，以94年度上訴字第646 號判決駁回上訴確
      定，此有臺灣高等法院被告前案紀錄表及臺灣彰化地方法
      院檢察署刑案資料查註紀錄表各1 份在卷可參。揆諸前開
      決議意旨，本次被告於97年6 月間再犯施用第一級毒品之
      犯行，即與「5 年後再犯」之情形有別，應依法追訴、審
      理。
三、核被告甲○○所為，係犯毒品危害防制條例第10條第1 項之
    施用第一級毒品罪。其施用第一級毒品而持有之低度行為，
    為施用第一級毒品之高度行為所吸收，不另論罪。又被告前
    因連續施用第一、二級毒品案件，經本院於90年4 月23日，
    以90年度訴字195 號判決分別判處有期徒刑9 月、5 月，應
    執行有期徒刑1 年確定；又因竊盜案件，經本院分別於91年
    11月4 日、92年4 月17日，各以91年度員簡字第242 號、92
    年度易字第35號判決，判處有期徒刑4 月、8 月確定，上開
    2 竊盜罪刑，並定應執行刑為有期徒刑11 月 確定。前揭罪
    刑經其入監接續執行後，於93年4 月30日因假釋付保護管束
    出監，並因撤銷假釋、返監執行殘刑，而於94年4 月11日執
    行完畢，此有臺灣高等法院被告前案紀錄表及臺灣彰化地方
    法院檢察署刑案資料查註紀錄表各1 份在卷可憑，其於受有
    期徒刑執行完畢後，5 年以內故意再犯本件有期徒刑以上之
    罪，為累犯，應依刑法第47條第1 項規定，加重其刑。另按
    刑法第62條所謂「發覺」，固非以有偵查犯罪職權之機關或
    人員確知其人犯罪無誤為必要，而於對其發生嫌疑時，即得
    謂為已發覺；但此項對犯人之嫌疑，仍須有確切之根據得為
    合理之可疑者，始足當之，若單純主觀上之懷疑，要不得謂
    已發生嫌疑（最高法院72年臺上字第641 號判例意旨參照）
    。本件被告所犯上述施用第一級毒品海洛因之犯行，係於97
    年6 月11日上午11時20分許，其因搭乘友人機車時形跡可疑
    ，在彰化縣員林鎮○○里○○路138 巷巷口為警盤查，其於
    有偵查犯罪職權之機關或個人發覺其犯罪前，自動交付員警
    其所有之注射針筒2 支、注射用水1 瓶，向員警坦承有施用
    第一級毒品海洛因之犯行而自首，且主動接受裁判，據被告
    於警詢、本院審理中陳稱明確（見臺灣彰化地方法院檢察署
    97年度毒偵字第2533號卷第4 頁，本院97年度訴字第2216號
    卷第43頁），足徵被告確係在警員未發現有確切之根據得為
    合理之懷疑前，即主動供述其為上述施用第一級毒品海洛因
    之犯行，被告係對於未發覺之罪自首而接受裁判，爰依自首
    之規定，就其所犯，減輕其刑，並依法先加後減之。爰審酌
    被告前因施用毒品犯行曾經強制戒治、刑之執行，竟又再行
    施用毒品，顯然其意志力薄弱，迄未戒除毒癮，無視於毒品
    對於自身健康之戕害及國家對於杜絕毒品犯罪之禁令，惡性
    非輕，惟兼衡被告施用第一級毒品之手段，及其犯行性質上
    乃屬對自我身心健康之自戕行為，尚未嚴重破壞社會秩序、
    侵害他人權益，與犯後坦承犯行、97年4 月至9 月間定期在
    行政院衛生署彰化醫院接受美沙冬治療（見本院97年度訴字
    第2216號卷第45頁）等一切情狀，量處如主文所示之刑。末
    本件被告犯罪之時間係在96年4 月24日以後，並不符合中華
    民國96年罪犯減刑條例所定之減刑要件，尚無依該條例規定
    予以減刑之餘地。至於扣案之注射針筒2 支、注射用水1 瓶
    ，均係被告所有，預備供其為施用海洛因犯行所用之物，業
    經被告供承在卷（見本院97年度訴字第2216號卷第43頁），
    爰均依刑法第38條第1 項第2 款之規定，併予宣告沒收。
據上論斷，應依刑事訴訟法第273 條之1第1項、第299條第1項前
段，毒品危害防制條例第10條第1 項，刑法第11條前段、第47條
第1 項、第62條前段、第38條第1 項第2 款，判決如主文。
本案經檢察官蔡明達到庭執行職務。
中    華    民    國    97    年    9     月    15    日
                        刑事第四庭    法  官  林秉暉
上正本證明與原本無異。
如不服本判決，應於判決送達後10日內，向本院提出上訴書狀，
上訴書狀應「敘述具體上訴理由」，並按他造當事人之人數附繕
本。「切勿逕送上級法院」。
中    華    民    國    97    年    9     月    16    日
                                      書記官  張清秀
毒品危害防制條例第10條第1項
施用第一級毒品者，處6月以上5年以下有期徒刑。


司法院資訊處製作；財團法人民間司法改革基金會備份。
